# 研发机构设备退税处理

提问人：快枪 时间：2010-04-06 17:03:29
根据财税［ 2009 ］ 115 号文《财政部 海关总署 国家税务总局关于研发机构采购设备税收政策的通知》，符合条件的内外资研发机构采购国产设备可全额退还增值税。那么这些内、外资研发机构收到的增值税退税，是应作冲减固定资产原价处理，还是应作为政府补助处理？ 在企业会计制度下，外商投资企业因采购国产设备而收到税务机关退还的增值税款，是作冲减固定资产入账价值会计处理的。但在新准则下，感觉应该属于政府补助中的“税收返还”。 如果作为政府补助，由于相关文件并未规定所退资金的用途，而根据财税[2009]87号，可以作为不征税收入的财政性资金，企业必须能够提供资金拨付文件，且文件中规定该资金的专项用途。这种情况下，这种资金是否应计入应纳税所得额？
[ 本帖最后由 快枪 于 2010-4-6 17:34 编辑 ]

回答人：chenyiwei
个人意见： 1 、鉴于新准则明确提出了政府补助的概念，并规定了会计处理方法，且《讲解 2008 》已经删除了“外商投资企业收到国产设备投资退回的增值税，冲减固定资产的入账价值”的表述；并考虑到研发机构不属于增值税纳税人，其享受退税不在常规的增值税进项抵扣链条的框架之内，因此新准则下应当按照政府补助的原则，作为于资产相关的政府补助，作为递延收益处理，在资产的折旧年限内摊销，计入各期营业外收入。 2 、个人理解此类退税款不属于财税[2008]151号和财税[2009]87号所界定的免税收入或不征税收入。

回答人：chenyiwei
回复 藤椅 快枪 的帖子不是很清楚这个文件的立法背景（建议发帖子到税务业务探讨版面咨询一下），所以没有搞清楚为何要对作为增值税一般纳税人的情况也作出专门规定。 个人理解，对于增值税一般纳税人而言，如果是通过正常的进项税额抵扣途径，则相关进项税额直接冲减设备的入账价值；如果是通过专门的退税（而不是抵扣）途径，而依据税法的一般规定是不能获得抵扣的，则可以将退税款作为政府补助处理。

回答人：chenyiwei
回复 快枪 的帖子
要区分：（ 1 ）该研发机构是否为一般纳税人；（ 2 ）按照正常的税法规定，该研发设备是否属于进项税额可抵扣的范围；（ 3 ）如果为一般纳税人的，则按照该企业正常经营活动中产生的销项税额，是否已经足以在可预见的未来实现该进项税额的抵扣。
如果对上述三个问题的回答都为“是”，则享受该项退还增值税的政策对该研发机构而言没有实质意义，最多是提前享受到了收回被占用资金的时间价值。这种情况下的处理就类似于增值税的出口退税，相当于是把已经付出的可抵扣进项税额收回，不应界定为政府补助。
如果对上述三个问题的回答至少有一个为“否”，则原先通过正常情况，可能并不能通过正常途径实现这部分增值税进项税额的抵扣，相当于此时收到退还的税额是政府给予的一项额外优惠，此时就应当按照政府补助的原则进行处理。

提问人：快枪 时间：2012-05-26 20:33:56
回复 chenyiwei 的帖子
“如果对上述三个问题的回答至少有一个为“否”，则原先通过正常情况，可能并不能通过正常途径实现这部分增值税进项税额的抵扣，相当于此时收到退还的税额是政府给予的一项额外优惠，此时就应当按照政府补助的原则进行处理。”
如果《准则讲解》上的解释，——“增值税体现为企业垫付资金的性质，增值税出口退税实质上是政府归还企业事先垫付的资金，不属于政府补助。”
则感觉何种情况下都不能确认为政府补助啊。

回答人：chenyiwei
《讲解》中的这句话仅适用于正常情况下可抵扣进项税额的一般纳税人。小规模企业的出口以往一直是采取免税不退税的政策，所以没有退税问题，这里针对出口退税的表述仅针对一般纳税人。